【裁判字號】    92,易,11
【裁判日期】    920225
【裁判案由】    詐欺
【裁判全文】
臺灣高雄地方法院刑事判決                            九十二年度易字第一一號
    公  訴  人  臺灣高雄地方法院檢察署檢察官
    被      告  乙○○  女  三.
右列被告因詐欺案件，經檢察官提起公訴（九十一年度偵字第二二五二號)，本院
判決如左：
    主  文
乙○○共同意圖為自己不法之所有，以詐術使人將本人之物交付，未遂，處有期徒刑
參月，如易科罰金，以佰元折算壹日。
    事  實
一、乙○○與二名姓名年籍不詳之成年男子共同意圖為自己不法之所有，於民國九十
    一年十月八日十六時三十分許，在高雄縣鳳山市○○路五十巷口，由其中一名男
    子偽裝為販賣玩具之小販，在上開巷口擺設玩具攤，另一名男子與乙○○則偽裝
    成圍觀之民眾，於甲○○趨前檢視選購玩具時，該名偽裝成民眾之男子即與偽裝
    成小販之男子佯以擲木圈套玩具為賭，由該名偽裝成民眾之男子取出金錢下注，
    若該名偽裝成民眾之男子套中玩具，則可收回押注之金錢，且偽裝成小販之男子
    需賠償等額金錢；若套不中則押注金歸偽裝成小販之男子取得。該名偽裝成民眾
    之男子先故意屢投不中玩具，所下賭注悉為偽裝成小販之男子取得，以此方式進
    行數次對賭中，該名偽裝成民眾之男子便要求圍觀之人一同下注，乙○○亦在旁
    煽動甲○○及其他民眾下注，甲○○稱身上未帶錢，乙○○稱伊可先借錢予甲○
    ○，並與甲○○押注同額金錢，使甲○○陷於錯誤而押注新台幣（下同）一萬元
    二次、二萬元一次賭木圈無法套中玩具，此時該名偽裝成民眾之男子所擲木圈竟
    得以套中玩具，甲○○因此賭輸而欠乙○○四萬元，欲離去時，乙○○要求甲○
    ○將戴在身上之金項鍊一條及國民身分證一張交由乙○○作為擔保，並留下行動
    電話號碼約定隔日取款，甲○○離去後回想整個過程，始知受騙報警。於隔日十
    六時四十分許，乙○○以電話約甲○○於上開設攤地點取款時，為警當場查獲而
    不遂，並從乙○○身上取出甲○○之國民身分證一張及金項鍊一條。
二、案經高雄縣警察局鳳山分局報告臺灣高雄地方法院檢察署檢察官偵查起訴。
    理  由
一、訊據被告乙○○固坦認於右揭時地與小販對賭擲木圈套玩具之事實，惟矢口否認
    有與該二名偽裝成小販及民眾之男子共同詐欺告訴人甲○○財物之犯行，辯稱：
    當天我是要去買玩具，老闆說一樣五十元，我認為很便宜，所以要買，老闆後來
    拿出磁器，說要丟木圈，如果有套中，就是老闆贏，我押老闆投不中，圍觀的人
    可以押注，甲○○是主動要玩的，甲○○說他想要贏，我也說我想要贏，但她說
    他沒有帶錢，旁邊有人說我有錢，可以幫她先出，甲○○就說先跟我借錢，待會
    再還，當天是老闆丟木圈，老闆均有投中，我借甲○○二次一萬元，一次二萬元
    ，我們均輸，現場我交四萬元給老闆，甲○○也跟我借四萬元給老闆，甲○○說
    她沒有錢，叫我明天再去找她拿，並把身分證及金項鍊放在我這裡做抵押，隔天
    我們約在案發地點，警察就來抓了，我不認識該名小販及民眾，並沒有要騙人，
    那些錢是我的會錢及我先生的生活費用，我現在是家管云云。然查，右揭犯罪事
    實，業據告訴人迭於警訊及偵審中指訴：當天我是要幫我孫子買玩具，因為老闆
    賣的很便宜，所以我就停下來看，老闆之後就拿出一隻免子，旁邊就有別的觀眾
    ，說如果拿圈圈套中免子，就可以便宜賣，那個男的觀眾套圈圈，但都沒有套中
    ，老闆跟其他觀眾在起哄，說拿錢出來賭，我不認識被告，旁邊另外還有一個男
    的，那個男的問我要不要玩，我說我沒有錢，那個男的就說被告有錢可以借我，
    是他們起哄幫我跟老闆押，錢都是他們直接拿給老闆，並無交給我，過沒幾分鐘
    我就走了，被告就過來，跟我說輸了，我欠他四萬元，他問我有何價值的東西，
    我說我只有項鍊及身分證，之後我就立刻去報案，隔天被告依約來拿錢，才被員
    警查獲等語綦詳。另衡情以觀，被告若非與該二名小販及民眾之男子共謀詐財，
    何須於案發之際身懷鉅款八萬元現金，且一下注即一、二萬元之大筆金額？與被
    告自承並無職業擔任家管一情，顯有不符。再被告與告訴人間素昧平生，均不相
    識，為被告與告訴人所同認在卷，是以被告與告訴人間僅為案發當時萍水相逢之
    人，被告苟非意有所圖，豈有率予借款予陌生人達四萬元之鉅！是其所辯，均與
    常理有悖，殊無足採。綜上所述，堪認被告前開所辯，要屬事後空言避就推諉卸
    責之詞，殊無可採。從而，本件事證已臻明確，被告犯行洵堪認定，應予依法論
    科。
二、核被告所為，係犯刑法第三百三十九條第三項、第一項之詐欺取財未遂罪，公訴
    意旨雖認被告係犯同條第一項之詐欺取財既遂罪等云，惟查，被告於案發當時所
    取得告訴人之國民身分證及金項鍊，乃係其欲詐取告訴人現金四萬元之供擔保之
    物，已為被告及告訴人於本院審理中所同認，並非被告詐欺告訴人所得財物，而
    被告於案發隔日以電話聯繫告訴人，要求告訴人依約至案發地點交付現金四萬元
    ，惟尚未取得該現金四萬元之際，旋為警查獲，已如前述，則被告所為，應屬詐
    欺取財未遂之範疇，是以公訴意旨此部分所認，容有誤會，併此敘明。被告已著
    手詐欺取財行為之實施，惟尚未生告訴人交付財物之結果，為未遂犯，應依刑法
    第二十六條前段之規定，按既遂犯之刑度減輕其刑。被告與另二名不詳姓名年籍
    成年男子間，有犯意聯絡及行為分擔，均為共同正犯。爰審酌被告前於八十四年
    間即以相同手法觸犯詐欺罪，經法院判處拘役五十日確定，有本院八十四年度易
    字第三七四七號刑事判決書、臺灣高等法院高雄分院八十四年度上易字第一七一
    九號刑事判決書、本院被告院內索引卡紀錄表、臺灣高等法院被告全國前案紀錄
    表及臺灣高雄地方法院檢察署刑案資料查註紀錄表各一份附卷可參（參見偵查卷
    第八—九、十六—二三頁、本院卷第四—六、九、十四—十六頁），於前案執行
    完畢後，至今仍未能悔悟，犯後猶矢口矯飾犯行，未見悔意，惟念其犯罪情節尚
    非嚴重及告訴人所受損害尚非重大等一切情狀，量處如主文所示之刑，並諭知易
    科罰金之折算標準，以資懲儆。
據上論斷，應依刑事訴訟法第二百九十九條第一項前段，刑法第二十八條、第三百三
十九條第三項、第一項、第二十六條前段、第四十一條第一項，罰金罰鍰提高標準條
例第一條前段、第二條，判決如主文。
本案經檢察官朱婉綺到庭執行職務。
中      華      民      國    九十二    年      二      月    二十五    日
                                臺灣高雄地方法院刑事第五庭
                                  審判長法  官  吳  永  宋
                                        法  官  張  茹  棻
                                        法  官  林  家  賢
右正本證明與原本無異。
如不服本判決，應於判決送達後十日內，向本院提出上訴狀。
                                        書記官  許  雅  惠
中      華      民      國    九十二    年      二      月    二十六    日
附錄本判決論罪科刑法條：
刑法第三百三十九條：
意圖為自己或第三人不法之所有，以詐術使人將本人或第三人之物交付者，處五年以
下有期徒刑、拘役或科或併科一千元以下罰金。
以前項方法得財產上不法之利益或使第三人得之者亦同。
前二項之未遂犯罰之。


司法院資訊處製作；財團法人民間司法改革基金會備份。
